臺灣高雄地方法院民事判決　　　　　　110年度雄國小字第1號
原　　　告　林純瓊　
被　　　告　高雄市政府工務局

法定代理人　蘇志勳　
訴訟代理人　吳禎誠　
　　　　　　吳松林　
　　　　　　謝忠憲　
上列當事人間請求國家賠償事件，本院於民國110 年9 月28日辯
論終結，判決如下：
    主  文
原告之訴駁回。
訴訟費用新臺幣壹仟元由原告負擔。
    理  由
壹、原告主張：原告為高雄市○鎮區○○○巷00號、42之3 號房
    屋（以下依序稱42號房屋、42之3 號房屋，合稱系爭房屋）
    之所有權人，亦即該房屋所在同棟公寓（下稱系爭公寓）第
    1 層、第4 層區分所有建物之區分所有權人。詎被告於民國
    100 年1 月11日以高市工維鎮字第1007號處分書（下稱系爭
    處分書）認定系爭房屋乃實質違章建築物（下稱違建），卻
    又拒不排定拆除違建期程，怠於行使職務，係有過失，致原
    告自民國100 年起至109 年止，遭稅捐機關徵收如附表所示
    房屋稅，合計新臺幣（下同）78,845元，而受有財產上損失
    ，為此爰依國家賠償法第2 條第2 項後段規定，提起本件訴
    訟等語。並聲明：被告應給付原告78,845元。
貳、被告則以：原告之被繼承人林枝（於91年3 月20日死亡）於
    68年4 月20日以其所有，坐落高雄市○鎮區○○段○00000
    地號土地（下稱系爭土地）與建商簽立合建契約，由建商提
    供資金及營造技術，在其上興建地面5 層及地下1 層之房屋
    1 棟（即系爭公寓，門牌號碼為：高雄市○鎮區○○○巷00
    號），惟因發生履約爭議致系爭公寓迄未辦理保存登記，而
    為未辦理所有權第一次登記之建物。原告及訴外人林純瑛於
    林枝去世後，因繼承而分別持有系爭土地權利範圍8291/100
    00、1709/10000，原告因繼承取得系爭公寓第1 層及第4 層
    （即系爭房屋）之事實上處分權。嗣原告舉發系爭公寓係違
    章建築，經被告於100 年1 月11日派員勘查後，於當日作成
    高市工違鎮字第1007、1008及1009號處分書，然而原告以被
    告遲未依系爭處分書拆除系爭建物，怠於執行職務為由，於
    105 年8 月4 日起訴請求國家賠償，經本院106 年度國字第
    2 號、臺灣高等法院高雄分院（下稱高雄高分院）106 年度
    上國易字第6 號（以下合稱前案）判決原告敗訴確定（以下
    合稱前案確定判決），原告再執相同原因事實及請求權基礎
    ，對被告更行起訴，自為前案確定判決既判力所及，原告起
    訴不合程式，另原告亦因受前案確定判決認定被告無怠於職
    務之爭點效拘束，原告之訴應予駁回等語置辯。並聲明：原
    告之訴駁回。
參、經查，系爭房屋經被告以系爭處分書認定為違建，然未經拆
    除，原告自100 年至109 年止共繳納系爭房屋房屋稅共
    78,845元。又原告曾以被告遲未依系爭處分書拆除系爭公寓
    ，怠於執行職務為由，於105 年8 月4 日起訴請求國家賠償
    ，並經前案確定判決判決原告敗訴確定等情，有系爭處分書
    、高雄市稅捐稽徵處前鎮分處110 年3 月17日高市稽前字第
    1108802985號函暨系爭房屋房屋稅徵銷明細在卷可稽（見本
    院卷第11、17-20 頁），並經本院調取前案卷宗確認無訛，
    且為兩造所不爭執，堪信為真實。
肆、本院之判斷：
一、按原告起訴不合程式或不備其他要件者；起訴違背第31條之
    1 第2 項、第253 條、第263 條第2 項之規定，或其訴訟標
    的為確定判決之效力所及者，法院應以裁定駁回之，民事訴
    訟法第249 條第1 項第6 款、第7 款定有明文。又「除別有
    規定外，確定之終局判決就經裁判之訴訟標的，有既判力」
    ，民事訴訟法第400 條第1 項定有明文。而該條項所稱一事
    不再理原則，係指同一事件已有確定之終局判決者而言。所
    謂同一事件，必須同一當事人就同一法律關係而為同一之請
    求，始為相當，倘此三者有一不同，即不得謂為同一事件，
    自不受確定判決之拘束。惟確定判決所生之既判力，除當事
    人就確定終局判決經裁判之訴訟標的法律關係，不得更行起
    訴或為相反之主張外，法院亦不得為與確定判決意旨相反之
    裁判。否則將使同一紛爭再燃，即無以維持法之安定，及保
    障當事人權利、維護私法秩序，無法達成裁判之強制性、終
    局性解決紛爭之目的（最高法院93年度台上字第1432號判決
    意旨可參）。又按法院於確定判決理由中，對訴訟標的以外
    當事人所主張或抗辯之重要爭點，本於兩造辯論之結果所為
    之判斷結果，除有顯然違背法令，或當事人提出新訴訟資料
    足以推翻原判斷之情形外，於同一當事人間，就與該重要爭
    點有關之他訴訟，不得再為相反之主張，法院亦不得作相異
    之判斷，此源於訴訟上之誠信原則及當事人公平之訴訟法理
    ，避免紛爭反覆發生，以達「一次解決紛爭」所生之一種判
    決效力（拘束力），即所謂「爭點效」，亦當為程序法所容
    許（最高法院96年度台上字第1782號、96年度台上字第2569
    號判決意旨可參）。
二、經查：
（一）原告請求被告賠償自101 年至105 年之房屋稅額總和40,
      418 元（見附表備註欄①之部分）：原告在前案以被告怠
      於執行拆除違建職務，使原告因系爭房屋迭遭稅捐機關徵
      收101 年至105 年之房屋稅，致受與稅額相當之財產上損
      害39,245元，經系爭前案確定判決駁回原告之請求確定在
      案，業據本院依職權調取前案卷證核閱無訛，原告就同一
      期間，因相同原因事實，所致與該期間房屋稅額相當之損
      害再次起訴求償，核其性質與前案實屬同一事件，尚不受
      原告在本件主張之損害額為40,418元較前案求償金額為高
      所影響，蓋兩造就原告於101 年至105 年間因系爭房屋衍
      生之房屋稅捐可否歸責於被告怠於執行職務，及其損害額
      多寡，已於前案極盡攻防方法，並經法院作成終局判決，
      就足以評斷訴訟標的權利或法律關係存否之同一證據資料
      ，自不容再次起訴請求法院另為評價，而為系爭前案確定
      判決既判力所及，揆諸前揭規定及說明，原告此部分請求
      既為確定判決之效力所及，其起訴為不合法，依民事訴訟
      法第249 條第1 項第7 款後段規定，法院應予駁回。
（二）原告請求被告賠償於100 年、106 年至109 年之房屋稅額
      總和38,427元（見附表備註欄②之部分）：
      1.原告主張被告怠於行使職務，就系爭處分書認定為違建
        之系爭房屋，始終未予安排拆除期程，迄未拆除系爭房
        屋，致原告於100 年度、106 年度至109 年度迭遭稅捐
        機關就系爭房屋課徵房屋稅，而受有財產上損害38,427
        元乙節，此非原告於前案請求被告賠償損害之範圍，則
        非前案之訴訟標的、訴之聲明所得涵蓋，是以，原告此
        部分請求即非前案既判力所及之範圍，而未予遮斷，原
        告尚得起訴請求。惟原告就100 年、106 年至109 年之
        房屋稅額38,427元，其主張之原因事實，與前案同為被
        告怠於拆除系爭房屋，有怠於職務之情事，而前案確定
        判決就此重要爭點，業已認定被告並無怠於職務之情事
        ，其主要理由略為：「依違章建築處理辦法第11條之1
        第1 項規定：『既存違章建築影響公共安全者，當地主
        管建築機關應訂定拆除計畫限期拆除；不影響公共安全
        者，由當地主管建築機關分類分期予以列管拆除。』，
        固可認定主管建築機關即被告對於既存違章建築負有執
        行拆除之職務，然該等職務究應如何執行及具體執行期
        程，顯同時賦予主管機關得綜合衡量各違章建築對公共
        安全影響程度、違章型態等因素後，逐批分期執行拆除
        之裁量權限。其次，觀諸「高雄市政府取締違章建築執
        行要點」第3 點規定：「違章建築之拆除應按影響公共
        利益程度及建造日期為之；其執行順序如下：（一）第
        一順位：1.危害公共安全、妨礙公共交通、公共衛生、
        市容觀瞻或經本府工務局專案認定應執行拆除之違章建
        築。2.本要點施行後，新領使用執照建築物之違章建築
        或正在施工中之違章建築。3.配合污水下水道用戶接管
        ，其工程範圍內之屋後法定空地、防火間隔或防火巷之
        違章建築。4.公寓大廈或社區之違章建築經其管理委員
        會具函檢舉者。5.民國97年1 月1 日（含）以後建造之
        違章建築。（二）第二順位：民國86年至97年建造之違
        章建築。（三）第三順位：民國58年至85年建造之違章
        建築。』，可知，高雄市政府基於合理有效運用現有執
        行人力、物力，既已針對轄區內違章建築拆除之執行期
        程，依是否影響公  共安全、公共衛生、市容觀瞻、專
        案列拆、初建時間等各項涉及公益因素，明確逐一分類
        編定各類違章建築之拆除執行順序，且未見該等分類標
        準之訂定有何明顯裁量濫用或不法情事。則被告依據該
        規定所定標準，認定系爭違建初建時間係屬第3 執行順
        位而尚未優先執行拆除處分，自難認有何怠於執行職務
        情事存在。故原告主張被告有怠於執行職務情形云云，
        顯非可採。」，是以，就被告有無怠於職務之爭點，既
        於前案經雙方攻防，且經法院審理判斷，揆諸前開說明
        ，兩造均應受爭點效所拘束，不得再為不同主張。
      2.原告雖辯稱就此爭點於前案中未有陳述之機會，然於本
        院106 年度國字第2 號判決之審理程序中，被告之訴訟
        代理人已表示系爭房屋並非優先執行之違章建築，並經
        承審法官向原告確認有何意見，原告表示應該由被告與
        稅捐機關溝通，不要再課徵原告房屋稅等語；於高雄高
        分院106 年度上國易字第6 號判決準備程序中，原告已
        陳述被告怠於執行拆除建物、被告業答辯違章之拆除是
        依照政府處理要點處理等語，有前案筆錄在卷可查（本
        院106 年度國字第2 號卷第124-125 頁、高雄高分院
        106 年度上國易字第6 號卷第20-21 頁），足見原告已
        有充分攻防之機會，原告所辯自不足採，原告亦未提出
        原判斷有何違背法令之處或有何新證據資料足可推翻，
        是原告自應受該爭點效拘束。從而，被告既無怠於職務
        之情事，原告請求被告應賠償系爭房屋100 年、106 年
        至109 年之房屋稅額共38,427元，即屬無據。
伍、綜上所述，原告依國家賠償法第2 條第2 項後段規定，請求
    被告給付78,845元，就101 年至105 年之房屋稅額總和40,4
    18元部分，違反一事不再理原則，而不合法，就100 年、10
    6 年至109 年之房屋稅額總和38,427元部分，為無理由，應
    予駁回。
陸、訴訟費用負擔之依據：民事訴訟法第78條。
中    華    民    國   110    年    10    月    26    日
                  高雄簡易庭  法      官  陳安信
以上正本係照原本作成。
如對本判決上訴，須於判決送達後20日內向本院提出上訴狀，並
須表明原判決所違背之法令及其具體內容與依訴訟資料可認為原
判決有違背法令之具體事實之上訴理由。（均須按他造當事人之
人數附繕本）。
民事訴訟法第436條之24第2項：對於本判決之上訴，非以違背法
令為理由，不得為之。
中    華    民    國   110    年    10    月    26    日
                                  書記官  蔡妮君
附表
┌─────┬─────┬───────┬─────┬───────┐
│課稅年度  │ 42號房屋 │ 42之3號房屋  │房屋稅小計│   備  註     │
├─────┼─────┼───────┼─────┼───────┤
│  100     │  4,242元 │    3,958元   │  8,200元 │①其中101 年  │
├─────┼─────┼───────┼─────┤  至105 年之房│
│  101     │  4,303元 │    4,016元   │  8,319元 │  屋稅額總和為│
├─────┼─────┼───────┼─────┤  40,418元。惟│
│  102     │  4,242元 │    3,958元   │  8,200元 │  原告在系爭前│
├─────┼─────┼───────┼─────┤  案確定判決求│
│  103     │  4,182元 │    3,902元   │  8,084元 │  予裁判之金額│
├─────┼─────┼───────┼─────┤  僅39,245元（│
│  104     │  4,120元 │    3,846元   │  7,966元 │  參見系爭前案│
├─────┼─────┼───────┼─────┤  確定判決第1 │
│  105     │  4,060元 │    3,789元   │  7,849元 │  頁）。      │
├─────┼─────┼───────┼─────┤②其中100 年、│
│  106     │  3,999元 │    3,733元   │  7,732元 │  106 至109 年│
├─────┼─────┼───────┼─────┤  之房屋稅額總│
│  107     │  3,939元 │    3,676元   │  7,615元 │  和為38,427元│
├─────┼─────┼───────┼─────┤  。          │
│  108     │  3,878元 │    3,620元   │  7,498元 │              │
├─────┼─────┼───────┼─────┤              │
│  109     │  3,818元 │    3,564元   │  7,382元 │              │
├─────┼─────┼───────┼─────┤              │
│房屋稅總計│ 40,783元 │   38,062元   │ 78,845元 │              │
└─────┴─────┴───────┴─────┴───────┘